【裁判字號】    90,上更(一),538
【裁判日期】    900731
【裁判案由】    毒品危害防制條例等
【裁判全文】
臺灣高等法院刑事判決                          九十年度上更(一)字第五三八號
    上  訴  人
    即  被  告  乙○○
    選任辯護人  呂福元
右上訴人因違反毒品危害防制條例等案件，不服臺灣桃園地方法院八十六年度訴字第
一四四三號，中華民國八十七年八月二十五日第一審判決（起訴案號：臺灣桃園地方
法院檢察署八十六年度偵字第八五五五號、第八五六三號）提起上訴，判決後，經最
高法院發回更審，本院判決如左：
    主  文
原判決關於乙○○違反槍砲彈藥刀械管制條例、販賣化學合成麻醉藥品暨定應執行刑
部分均撤銷。
乙○○連續非法販賣化學合成麻醉藥品，累犯，處有期徒刑陸年，扣案之安非他命（
毛重肆拾捌點貳公克）、新台幣貳萬柒仟元（未扣案）沒收之；又共同未經許可販賣
彈藥，累犯，處有期徒刑壹年貳月，新台幣伍萬元沒收之；又共同未經許可無故持有
可發射子彈具有殺傷力之槍枝，累犯，處有期徒刑拾月，扣案之仿半自動手槍之玩具
手槍壹支（槍枝管制編號：0000000000號，含彈匣壹個）、土造子彈肆顆
均沒收。應執行有期徒刑柒年捌月，扣案之安非他命（毛重肆拾捌點貳公克）、仿半
自動手槍之玩具手槍壹支（槍枝管制編號：0000000000號，含彈匣壹個）
、土造子彈肆顆、新台幣柒萬柒仟元（未扣案）均沒收。
        事  實
一、乙○○曾於民國（下同）八十四年間因違反麻醉藥品管理條例案件，經臺灣桃園
    地方法院於八十四年五月三十日判處有期徒刑四月，在八十四年七月十四日確定
    ，並於八十四年八月十六日易科罰金執行完畢，仍不知警惕，明知安非他命業經
    行政院衛生署於民國七十九年十月九日以衛署藥字第九○四一四二號公告列為麻
    醉藥品管理條例管理之化學合成麻醉藥品，不得非法販賣，竟意圖營利，基於販
    賣化學合成麻醉藥品安非他命（下稱安非他命）之概括犯意，先向丙○○以不詳
    之代價或二千元一瓶之價格販入安非他命後，除部分供己施用外（施用安非他命
    部分由原審另行審理），自八十五年十二月中旬某日起至同年月二十五日止，在
    戊○○所有之貨車上，以每包高於進價新台幣（下同）二千元至三千元之價格，
    非法販賣安非他命予戊○○三次（最末一次以三千元販出）；另自八十六年三、
    四月間某日起至同年六月十八日止，復於桃園縣平鎮市「長江加油站」後面，以
    每瓶高於進價二千元之價格，非法販賣安非他命予丁○○十次，供其等吸用。
二、乙○○獲悉丙○○有意購買槍彈，卻無購買管道，丁○○則有槍彈可賣，乃另與
    丁○○共同基於意圖營利之犯意聯絡，於八十六年三月間，先由丁○○向黃國鈞
    取得具有殺傷力之仿奧地利ＧＬＯＣＫ廠十七型半自動手槍乙枝（獲案槍枝管制
    編號：0000000000，含彈匣乙個）及具殺傷力之土造子彈乙顆持有後
    ，再透過乙○○之手轉交予丙○○，共同以五萬元之價格賣予丙○○。
三、乙○○復於八十六年三月初某日，因黃貴春在桃園縣觀音鄉大坡腳處交予其持有
    故障而無法射擊之仿半自動手槍製造之玩具手槍乙支及子彈三個（無殺傷力），
    遂先將該槍彈藏於桃園縣平鎮市○○路○段「江山萬里ＫＴＶ」前之空地，至八
    十六年三月間某日，由乙○○將前開槍彈取出交予丁○○修理，丁○○逕即在其
    位於桃園縣中壢市○○路○段一五三號七樓十五室之居處，以其於八十三、八十
    四年間在桃園縣中壢市某模型店購買之空彈、在某體育用品社所買之火藥，將前
    開無殺傷力之仿半自動手槍修理、製造成具有殺傷力之仿半自動手槍之玩具手槍
    乙支（槍枝管制編號：0000000000號，含彈匣乙個）、與具殺傷力之
    土造子彈十顆，再偕乙○○於同年三月某日，持前開槍彈至桃園縣楊梅山區試行
    擊發二顆子彈，乙○○明知上開槍枝、土製子彈已屬槍砲彈藥刀械管制條例第四
    條第一項第一款、第二款所列管之違禁物，未經許可，不得無故持有，竟仍與丁○○基於犯意之聯絡，於當日試射後，自丁○○取得前開槍枝及剩餘之土造子彈
    八顆，將之埋於前揭「江山萬里ＫＴＶ」前空地而為藏置。嗣於八十六年六月十
    八日下午五時許，乙○○因駕駛車號ＥＺ─四０五一號贓車（按寄藏贓物罪部分
    ，業已確定）行經桃園縣平鎮市○○路口時，為警臨檢查獲，扣得乙○○所有之
    安非他命（毛重四八．二公克）。復在警方未發覺其未經許可無故持有槍、彈罪
    前，向實施偵訊之平鎮分局警備隊自首，並於同日晚上八時五十分許，帶同警方
    在桃園縣平鎮市○○路○段「江山萬里ＫＴＶ」對面空地內扣得前開仿半自動手
    槍之玩具手槍乙支（槍枝管制編號：0000000000號，含彈匣乙個）、
    土造子彈八顆等物，而查知上情。
四、案經桃園縣警察局平鎮分局報請臺灣桃園地方法院檢察署檢察官偵查起訴暨同署
    檢察官移送併辦。
        理  由
一、訊據上訴人即被告（下稱被告）乙○○否認有販賣安非他命、販賣與製造槍彈之
    犯行，並於本院審理中辯稱：渠沒有販賣安非他命，被查獲仿半自動玩具手槍乙
    支（具殺傷力）係我向黃貴春借來交給平鎮分局，不是被查到的；仿奧地利ＧＬ
    ＯＣＫ廠十七型半自動手槍乙枝則係丙○○帶警察至我女朋友住處繳出的，丁○○將槍枝交給我時，說是玩具手槍云云。
二、經查：
    (一)被告乙○○於右揭時、地多次非法販賣安非他命予戊○○、丁○○之事實，業
      據證人戊○○及共同被告丁○○於警訊及偵查初訊中證述明確（見偵字第三六
      九七號卷，第四至五頁、第十七頁反面至十八頁；偵字第八五六三號卷，第四
      頁反面、第十六頁反面至第十七頁），嗣戊○○雖翻異前詞而陳稱：我不認識
      乙○○．．．。當時口卡看不清楚，我看得是高高瘦瘦，他自己說是乙○○。
      ．．．「乙○○」（按係指定另一人）係透過「阿光」帶我去他住處云云，然
      查，證人即製作戊○○警訊筆錄之員警甲○○於本院訊問時到庭證稱：就戊○○偵訊，並無施脅迫、威脅或利誘等。．．．係出於自由意思所言。．．．在
      八十六年一月十四日查獲到戊○○是說向乙○○購買，前後差不到幾天（按最
      末一次係八十六年十二月二十五日），應該不會有錯，且拿口卡給他指認云云
      （見本院九十年六月二十六日訊問筆錄，第八、九頁），而證人戊○○於指認
      被告乙○○非法販賣安非他命時，亦清楚供明：「我和乙○○之弟是熟識，乙○○由他弟田清義介紹的．．．」、「（乙○○與你何關係？）他是我同學田
      清義哥哥．．．」等語（見偵字第三六九七號，第五頁、第十八頁；），顯然
      十分明瞭所指認口卡上乙○○之確實身分，尚無誤認之虞，故其嗣後改稱「乙○○」係另一人云云，應為脫卸被告乙○○罪責，委無足採。至證人田清義（
      乙○○之弟）雖亦否認有介紹戊○○等情，惟本院審酌其與被告係兄弟至親，
      所言無非迥護之詞，自非可採。
    (二)又共同被告丁○○於檢察官複訊雖亦否認乙○○曾販賣安非他命予渠，而改謂
      係無償受讓，然此與其在警訊及偵查初訊中所述情節不同，已非無疑，且細核
      其內容則先供稱：「丙○○有叫乙○○拿了十次之安非他命給我，是因我委託
      乙○○拿槍給丙○○。．．．（．．．有否得到報酬？）那安非他命是丙○○
      拿了十幾次給我」、「（有否拿土製九０手槍交給乙○○轉交給丙○○？）有
      ，而乙○○之後有拿安非他命給我，乙○○說安非他命是丙○○拿給我，作為
      借他槍之報酬．．．」云云（見偵字第八五六三號卷，第六四頁反面、第六五
      頁、第八０頁），嗣旋即改稱：（在你拿九０手槍予丙○○之前後，乙○○是
      否時常拿安非他命予你無償吸用？）是，但是我並不知道該安非他命是丙○○
      交給乙○○，乙○○再拿給我用的，我以為是乙○○的。．．．乙○○於八十
      六年三、四月間拿了多次安非他命予我，我一直都不認識丙○○云云（偵字第
      八五五五號卷，第五八頁反面），顯就其所受安非他命之性質究係借用槍枝之
      報酬？抑或單純無償轉讓？供述尚且不一，益徵其瑕疵。況被告係八十六年三
      、四月間起至同年六月十八日止交付十次安非他命予丁○○，施用間隔尚屬密
      集，若依證人丙○○於偵查中所供無償交付之安非他命，被告乙○○尚得分予
      丁○○施用，則非少量，然衡以證人丙○○當時既無業中（見偵字八五六三號
      卷，第八七頁反面、第八九頁反面：丙○○之警訊筆錄），經濟來源相當有限
      ，焉可能無故免費提供多次相當數量之安非他命予被告吸用，顯與常情有悖，
      自屬虛妄。另被告乙○○雖執言辯稱無販賣安非他命等情，惟據被告於檢察官
      八十六年七月八日、十七日、二十四日、同年八月一日偵訊時則先後供稱：「
      安非他命是丙○○要向丁○○買九０手槍，而丁○○要安非他命，我就介紹他
      們買賣，安非他命是丙○○叫我拿給丁○○，而我幫丁○○拿手槍、子彈給丙○○（見偵字八五五五號卷，第三九頁反面）。」、「丙○○告訴我有什麼地
      方可以買槍。．．．之前丙○○與丁○○是有說要買賣槍枝，但尚未改造完成
      ，故也尚未付錢（按實際查扣該仿奧地利ＧＬＯＣＫ廠十七型半自動手槍，經
      鑑定其金屬槍管業已貫通，機械性能良好，認具殺傷力。如後述）。．．．『
      拿槍後』丙○○有拿很多次安非他命給我，斷斷續續拿了十幾次，我就將丙○○所拿安非他命拿給丁○○（見偵字八五六三號卷，第七九頁反面）。」、「
      因該槍枝尚未改造完成，所以未成交，而丙○○是我朋友，他為了感謝我們，
      所以就和以前一樣，無償的提供安非他命給我與丁○○（見偵字八五五五號卷
      ，第五０頁反面）。」、「不是因為我拿九０手槍予丙○○，因之前丙○○即
      時常拿安非他命予我，所以他拿了九０手槍之後，還是繼續拿安非他命予我，
      因我是丁○○之好朋友，所以我也會拿給丁○○用（同上偵卷，第五八頁）。
      」等語，除徵被告均坦承多次交付安非他命予共同被告丁○○之事實，且自其
      所述交付原因係媒介安非他命、槍枝買賣互易、證人丙○○取得槍枝之回謝、
      而至被告平日基於好朋友立場無償轉讓，可證被告前後辯詞不一，尚難遽信。
      況查，證人丙○○當時無業，並無可能經常性免費提供安非他命予被告吸用，
      已如前述。另據被告非法販賣安非他命、及槍枝均為政府嚴予查緝之犯罪，販
      入、販出均所不易，一般皆以「現金交易」、「銀貨兩訖」之買賣方式，以避
      免一方債務不履行，與因多次接觸買家而徒增遭緝獲之風險，而依被告、共同
      被告丁○○、證人丙○○所述彼間相識程度，丁○○、丙○○顯然互不認識，
      及證人丙○○於偵訊時陳稱：我並沒叫他（指乙○○）將安非他命拿給丁○○
      云云（見偵字第八五五五號卷，第五七頁反面）等情觀之，顯然亦無採取如被
      告所稱之一方即時交付槍、彈；一方以長時間、不定期交付安非他命之方式交
      易之可能，足見被告乙○○所陳應屬推諉之詞，均非足採。末參酌警方於八十
      六年六月十九日至證人丙○○住處搜索得安非他命時，證人丙○○曾自白有販
      賣安非他命（見偵字第八五六三號卷，第八八頁），茲證人丙○○既有販賣安
      非他命之事實，而被告乙○○被警扣得之安非他命（毛重四八．二克，被告與
      丙○○、丁○○均坦承係安非他命，且被告被查獲時所採之尿液經送鑑結果，
      有安非他命陽性反應，有尿液檢定書在卷可查，確為安非他命），被告乙○○
      稱係向證人丙○○所取得，惟毛重四八．二克之安非他命，市價應達數萬元，
      證人丙○○既有販賣安非他命圖利之事實，豈可將價值數萬元之安非他命無償
      交予被告乙○○，顯與常理不合。另被告於警訊時坦承每次非法吸用之安非他
      命僅零點壹公克（見偵字第八五五五號卷，第五頁），是前開查獲之安非他命
      ，因數量遠逾被告自己吸用之合理數量（換算結果，可供被告非法吸用約四百
      八十次，即約一年半之份量），是顯非僅供被告自己非法吸用甚明，則被告乙○○確有販賣安非他命之事實，應可認定。
    (三)按販賣安非他命係為政府嚴予查緝之犯罪，非可公然為之，凡為販賣不法勾當
      者，苟無利可圖，應無甘冒受刑事追訴之危險，是其販入之價格必較售出之價
      格低廉，而從中賺取買賣差價牟利之意圖及事實，應屬合理認定。又不論是瓶
      裝或紙包之安非他命，均可任意分裝增減分量，而每次買賣之價格、數量，亦
      隨時依雙方之關係深淺、資力、需求程度及對行情之認知等因素，機動調動。
      販賣之利得，除經坦承犯行，或價格、數量俱臻明確外，委難察得實情，販賣
      之人從價差或量差中牟利，方式雖異，其意圖營利之非法販賣行為則一。經查
      ，證人戊○○、共同被告丁○○於警訊、偵查初訊均指稱以每包（或每瓶）二
      千至三千元之價格，向被告購買安非他命吸用云云，然在被告否認有販賣安非
      他命犯行，本院自無從查得所為各次包裝之實際數量、及其販入後復行賣出之
      差價金額，惟衡諸被告乙○○與證人戊○○、共同被告丁○○均非屬至親，實
      不可能甘冒重典而按同一價格轉售而毫無利得，是被告乙○○以高於進貨之價
      格出售安非他命，其販賣安非他命係因有利可圖甚明。
    (四)至於販賣槍、彈部分，證人丙○○於警訊中陳稱：「（右列槍械為誰所有？如
      何購得？）是我本人所有。奧地利九０手槍及子彈是我朋友阿勇（即乙○○）
      帶我至新屋鄉向乙名叫阿狂（即丁○○）的男子購買的，每支代價新台幣伍萬
      元購得。」（見偵字第八五六三號卷，第八八頁），核與被告乙○○於警訊時
      供述：「丁○○曾於八十六年六月十五日交一把黑色改造九０手槍及一顆制式
      九ＭＭ子彈給我，該槍原本係阿昆（指丙○○）叫我向丁○○以新台幣伍萬元
      購買。」（同上偵卷，第五三頁）、於偵查中曾自陳「．．．．．．丙○○要
      向丁○○買九０手槍。．．．丁○○賣給丙○○之手槍，被龜山分局查獲，當
      時槍與子彈都交給丙○○．．．」（見偵字第八五五五號卷，第三九頁反面、
      第四０頁）之販賣等情相符，且證人丙○○遭查扣之具殺傷力之上開仿奧地利
      ＧＬＯＣＫ廠十七型半自動手槍製造之玩具手槍、具殺傷力之土造子彈乙顆經
      送鑑定結果，該手槍之槍管材質為金屬，且已貫通，機械性能良好，而土造子
      彈乙顆具子彈完整結構，該槍、彈均具殺傷力乙節，有內政部警政署八十六年
      六月二十六日刑鑑字第四二０五四號鑑驗通知書附卷可稽（見原審卷，第四六
      頁），雖丙○○嗣於本院前審訊問時改稱：「我的槍沒向丁○○買，乙○○的
      安非他命是我給他吃的，只是借來看」等語（見前審卷，第七二頁），惟此與
      其及被告在前一致之陳述不同，應屬事後迴護之詞，自不可採，故被告乙○○
      與丁○○共同販賣上開具殺傷力之玩具手槍及土造子彈之事實，殊堪認定。
    (五)又被告乙○○將黃貴春交付故障而無法射擊之槍、彈（無殺傷力）交予共同被
      告丁○○修理，嗣丁○○逕自修理並製造均具有殺傷力之仿半自動手槍之玩具
      手槍乙支（含彈匣乙個）、土造子彈十顆後，再偕乙○○於同年三月某日，持
      前開槍彈至桃園縣楊梅山區試行擊發二顆子彈，乙○○於當日試射後，明知上
      開之槍枝、土製子彈已具殺傷力，仍自丁○○取得前開槍枝及剩餘之土造子彈
      八顆，並將之埋於前揭「江山萬里ＫＴＶ」前空地而為藏置之事實，業據被告
      乙○○及丁○○供述屬實，並互核所陳一致，復有照片四張、扣案之仿半自動
      手槍之玩具手槍乙支（槍枝管制編號：0000000000號含彈匣乙個）
      、土造子彈八顆可證，而該槍、彈經送經鑑定認該槍枝槍管材質為金屬，且已
      貫通，機械性能良好，子彈經拆解四顆檢視，內具金屬彈頭、底火及火藥，具
      子彈完整結構，均具殺傷力，此有內政部警政署刑事警察局於八十六年六月二
      十六日刑鑑字第四二０四八號鑑驗通知書在卷可按（見偵字第八五五五號卷，
      第四一、四二頁間），應堪採信。另原審雖以被告乙○○提供共同被告丁○○
      無殺傷力之仿半自動手槍之玩具手槍乙支（含彈匣乙個），嗣製造成具殺傷力
      之槍、彈，復與之共同前往試射，認被告與丁○○有共同製造槍枝、彈藥之犯
      行云云，然訊之被告乙○○就自黃貴春取得槍、彈之狀況，則供稱：「（該槍
      之槍管內之鏜線係誰改造的？）黃貴春拿給我看時，就已改過了．．．（見偵
      字第八五五五號卷，第六頁）」、「．．．起獲乙支四五手槍，該槍曾故障，
      我就拿給丁○○修理（見偵字第八五六三號卷，第三二頁反面）」、「（為何
      將改造之模型四五手槍與黃貴春一起將之藏置？）因將槍經過「試射」不能用
      ，又不敢放在身上．．．」、「（黃貴春交槍給你時，有無改造過？）當時黃
      貴春拿槍給我時，就是如此，我並沒有再改造過，當時是丙○○要槍，．．．
      我問黃貴春有無槍，黃貴春說有」（見原審卷，第六０頁、第一八二頁）云云
      ，顯然指陳前揭槍、彈於黃貴春交付前即業經改造，然因故障而無法射擊等情
      ，故被告嗣後交付共同被告丁○○修理，自難遽認其目的係槍、彈性能之改造
      ，而非故障排除之維修。末衡以該次槍、彈改造過程均係共同被告丁○○獨力
      完成，被告無一參與，實乏積極或輔助證據足證被告確有共同製造槍、彈之犯
      行，基於「罪疑利益歸於被告」之原則，顯可作為被告有利認定之基礎，併此
      敘明。
三、按行為後法律有變更者，適用裁判時之法律，但裁判前之法律有利於行為人者，
    適用最有利於行為人之法律，刑法第二條第一項定有明文。查被告行為後，毒品
    危害防制條例業經立法院三讀通過，在八十七年五月二十日總統明令公布，並於
    同年月二十二日生效；槍砲彈藥刀械管制條例亦經修正，於八十六年十一月二十
    四日公布，同年月二十六日施行，以之與被告行為時之麻醉藥品管理條例、修正
    前之槍砲彈藥刀械管制條例相關處罰規定相比較結果，以行為時之舊法即麻醉藥
    品管理條例及修正前之槍砲彈藥刀械管制條例較有利於被告，自應適用麻醉藥品
    管理條例、修正前之槍砲彈藥刀械管制條例，合先敘明。核被告乙○○所為，係
    犯麻醉藥品管理條例第十三條之一第二項第一款之非法販賣安非他命罪、修正前
    槍砲彈藥刀械管制條例第十條第一項之販賣可發射子彈具有殺傷力之槍枝罪、第
    十一條第一項之販賣彈藥罪、同條例第十條第三項之持有可發射子彈具有殺傷力
    之槍枝罪、第十一條第三項之持有彈藥罪，公訴人認被告係犯修正前槍砲彈藥刀
    械管制條例第九條之一第一項之販賣改造模型槍及改造模型槍罪、第九條之一第
    三項之持有改造模型槍罪，起訴法條容有未洽，應予變更（有關模型槍，見前審
    卷第五０頁所附「內政部警政署刑事警察局函」）。公訴人雖未就被告乙○○販
    賣安非他命予戊○○之事實起訴，惟此與起訴之事實有連續犯之關係，屬裁判上
    之一罪，基於審判不可分之原則，本院自得一併審理，附此敘明。被告乙○○與
    共同被告丁○○二人就所犯修正前槍砲彈藥刀械管制條例第十條第一項之販賣可
    發射子彈具有殺傷力之槍枝罪、第十一條第一項之販賣彈藥罪、同條例第十條第
    三項之持有可發射子彈具有殺傷力之槍枝罪、第十一條第三項之持有彈藥罪間，
    主觀上有犯意聯絡，客觀上有行為分擔，均為共同正犯。被告乙○○販賣前開槍
    、彈前後、及販賣安非他命前後之各持有之低度行為，應為販賣之高度行為所吸
    收，均不另論罪。被告乙○○所犯修正前槍砲彈藥刀械管制條例第十條第一項之
    販賣可發射子彈具有殺傷力之槍枝罪、第十一條第一項之販賣彈藥罪間；同條例
    第十條第三項之持有可發射子彈具有殺傷力之槍枝罪、第十一條第三項之持有彈
    藥罪間，係一行為觸犯數罪名，均為想像競合犯，應分別從一重之販賣彈藥罪及
    持有可發射子彈具有殺傷力之槍枝罪處斷。被告乙○○所犯販賣安非他命罪，先
    後多次犯行，時間緊接，犯罪構成要件相同，顯基於概括犯意反覆為之，為連續
    犯，應論以一罪，並加重其刑。又被告乙○○有如事實欄所載之犯罪前科與執行
    紀錄，此有本院被告全國前案紀錄表附卷可參，其於有期徒刑執行完畢後，五年
    以內再犯本件有期徒刑以上之罪，為累犯，應依刑法第四十七條規定加重其刑，
    被告乙○○連續販賣安非他命之部分，應遞加重其刑。被告於平鎮分局警備隊就
    所駕駛贓車、查獲毒品進行調查訊問中，在警方未發覺渠未經許可無故持有槍、
    彈前，主動向警方表示八十六年三月間與丁○○、黃貴春曾共同將槍枝、子彈藏
    放於桃園縣平鎮市○○路○段「江山萬里ＫＴＶ」對面空地內，並帶同警方前往
    上址查獲，此有桃園縣警察局平鎮分局刑事案件報告書、八十六年六月十九日警
    訊筆錄各一份附卷足憑（見偵字第八五五五號卷，第一頁、第三至七頁），顯係
    就未被發覺前向警方自首並接受裁判，應依刑法第六十二條前段規定就持有槍彈
    部分減輕其刑，並依法先加而後減之。被告乙○○所犯前揭連續販賣安非他命、
    販賣彈藥罪及持有可發射子彈具有殺傷力之槍枝三罪間，犯意各別，行為互殊，
    應分論併罰。
四、次按八十六年十一月二十四日修正公布之槍砲彈藥刀械管制條例第十九條第一項
    關於保安處分之規定，依司法院大法官會議八十七年十二月十八日釋字第四七一
    號解釋，就其中不問行為人有無預防矯治其社會危險性之必要，一律宣付強制工
    作三年之部分，不合憲法第二十三條所定之比例原則，應自該解釋公布之日起不
    予適用。犯該條例第十九條第一項所列舉之罪，依個案情節符合比例原則部分，
    固應適用上開條例宣告保安處分；至不符合部分而應宣告保安處分者，則仍由法
    院斟酌刑法第九十條第一項規定之要件，依職權為之，於此，自無刑法第二條第
    二項之適用，亦即仍有從新從輕原則之適用。故行為在槍砲彈藥刀械管制條例修
    正前，而犯修正後該條例第十九條第一項所列舉之罪，於該解釋公布後，尚在審
    判中之案件，依從新從輕原則，除合於刑法第九十條第一項之要件宣付強制工作
    者外，不得依修正後槍砲彈藥刀械管制條例第十九條第一項規定宣付強制工作（
    最高法院九十年度台上字第二八三八號、第三六九一號判決意旨參照），而查本
    次被告乙○○雖共同未經許可無故持有、販賣可發射子彈具有殺傷力之槍枝及彈
    藥，惟所處犯罪角色類似居間，非其原執有前揭槍、彈。此外，復查無積極證據
    足以證明被告係經常性違犯槍砲彈藥刀械管制條例，有上開被告全國前案紀錄表
    一份為憑，是尚難認其有犯罪之習慣，或以犯某種犯罪為常業之情形，參照刑法
    第九十條第一項規定之精神，認尚無宣告強制工作之必要。
五、原審以被告違反槍砲彈藥刀械管制條例、販賣化學合成麻醉藥品等犯行之犯罪事
    證明確予以論科，固非無見，惟查：(1)依卷內事證，僅足證明被告共同無故持有
    槍、彈之犯行，原審未予詳查竟認被告係犯共同製造槍、彈罪，已有違誤；(2)被
    告所犯修正前槍砲彈藥刀械管制條例第十條第一項之販賣可發射子彈具有殺傷力
    之槍枝罪、同條例第十一條第一項之販賣彈藥罪間，係一行為觸犯數罪名，為想
    像競合犯，應從一重之販賣彈藥罪處斷，但原判決竟依刑度較輕之販賣可發射子
    彈具有殺傷力之槍枝罪處斷，於法顯有未合；(3)被告未經許可無故持有槍、彈部
    分，顯符「自首」之要件，原審未詳審酌並予說明，尚有未洽；(4)原判決對於被
    告販賣槍、彈所得之五萬元，未依刑法第三十八條第一項第三款之規定宣告沒收
    ，卻適用同條項第二款之規定諭知沒收，亦有未當；(5)被告販賣化學合成麻醉藥
    品所得之金錢，雖未扣案，惟亦未能證明業已滅失，應依刑法第三十八條第一項
    第三款之規定，分別宣告沒收之；(6)扣案之子彈八顆，已因鑑驗而拆解四顆，則
    該已拆解之子彈，失其子彈之效用，均已非違禁物，但原判決仍以之為違禁物，
    予以沒收，自非適法。被告上訴意旨仍執前詞否認犯罪，雖無理由，惟原判決既
    有上開可議，自應將原判決此部分與定應執行刑部分均撤銷予以改判，爰審酌被
    告素行不良，販賣具有危癮性之安非他命，對他人身心所造成之危害匪淺；復與
    共同被告丁○○持有及販賣具有殺傷力之槍、彈，危害社會治安甚鉅，惟衡酌渠
    等尚未持以涉案、犯罪之動機、目的、手段、被害人所受之損害及犯後猶飾詞卸
    責，不知悔悟等一切情狀，分別量處如主文第二項所示之刑，並定其應執行之刑
    ，以示懲儆。
六、扣案之安非他命（毛重四八．二公克）、仿半自動手槍之玩具手槍乙支（槍枝管
    制編號：0000000000號，含彈匣壹個）、土造子彈四顆（未拆解者）
    ，經鑑驗證實確具殺傷力，已如前述，均屬違禁物，爰依刑法第三十八條第一項
    第一款規定宣告沒收。而被告乙○○以安非他命每小包二千元至三千元之價格，
    非法販賣予戊○○三次，然除最後一次係以三千元購得，業據證人戊○○供明在
    卷，尚無從得知其餘二次確切之給付金額（二千元至三千元），惟應以有利於被
    告乙○○之最低所得數額計算，即販賣價格均以二千元計算，則該二次所得四千
    元，再加計前開之三千元，所得共計七千元；又被告乙○○復以安非他命每瓶二
    千元之價格，非法販賣予丁○○十次，所得共計二萬元，故被告販賣安非他命所
    得二萬七千元。再者，被告與共同被告丁○○販賣槍、彈亦有所得五萬元，雖均
    未扣案，惟未能證明其等業已滅失，應依刑法第三十八條第一項第三款之規定，
    分別宣告沒收之。至鑑定而經拆解檢視之土造子彈四發，已非違禁物，毋庸併宣
    告沒收，附此敘明。
據上論斷，應依刑事訴訟法第三百六十九條第一項前段、第三百六十四條、第二百九
十九條第一項前段、第三百條，行為時麻醉藥品管理條例第十三條之一第二項第一款
，修正前槍砲彈藥刀械管制條例第十條第一項、第三項、第十一條第一項、第三項，
刑法第十一條前段、第二條第一項但書、第二十八條、第五十六條、第五十五條、第
四十七條、第六十二條前段、第五十一條第五款、第三十八條第一項第一款、第三款
，罰金罰鍰提高標準條例第一條前段，判決如主文。
本案經檢察官鄭龍照到庭執行職務。
中    華    民    國     九十     年       七       月      三十一      日
                              臺灣高等法院刑事第十庭
                                  審判長法  官  溫  耀  源
                                        法  官  林  銓  正
                                        法  官  黃  金  富
右正本證明與原本無異。
未經許可無故持有可發射子彈具有殺傷力之槍枝部分不得上訴。
其餘部分如不服本判決應於收送達後十日內向本院提出上訴書狀，其未述上訴之理由
者並得於提起上訴後十日內向本院補提理由書（均須按他造當事人之人數附繕本）。
                                        書記官  江  采  廷
中    華    民    國     九十     年       八       月        二        日
附錄：本判決論罪科刑法條全文
行為時麻醉藥品管理條例第十三條之一
違反前條之規定，其屬於第二條第一款至第三款之麻醉藥品者，應分別依法處罰。
違反前條之規定，其屬於第二條第四款之麻醉藥品者，依左列規定處罰：
一、非法輸入、製造、運輸、販賣者，處五年以上有期徒刑，得併科五萬元以下罰金
    。
二、意圖販賣而非法持有者，處三年以上十年以下有期徒刑，得併科三萬元以下罰金
    。
三、意圖營利而非法為人施打者，處五年以下有期徒刑，得併科二萬元以下罰金。
四、非法施打吸用者，處三年以下有期徒刑、拘役或一萬元以下罰金。
五、非法持有者，處二年以下有期徒刑、拘役或五千元以下罰金。
前項第一款之未遂犯罰之。
犯第二項第四款之罪有癮者，應由審判機關先行指定相當處所勒戒。經勒戒斷癮後再
犯者，加重本刑至三分之二。
修正前槍砲彈藥刀械管制條例第十條
未經許可製造、販賣或運輸第四條第一款所稱其他可發射金屬或子彈具有殺傷力之各
式槍者，處五年以下有期徒刑。
意圖供自己或他人犯罪之用，而犯前項之罪者，處六月以上五年以下有期徒刑，得併
科三萬元以下罰金。
未經許可無故持有、寄藏或意圖販賣而陳列第一項所列各式槍之一者，處三年以下
有期徒刑。
第一項及第二項之未遂犯罰之。
修正前槍砲彈藥刀械管制條例第十一條
未經許可製造、販賣或運輸彈藥者，處六月以上五年以下有期徒刑。
意圖供自己或他人犯罪之用，而犯前項之罪者，處一年以上七年以下有期徒刑，得併
科五萬元以下罰金。
未經許可無故持有、寄藏或意圖販賣而陳列彈藥者，處三年以下有期徒刑。
第一項及第二項之未遂犯罰之。


司法院資訊處製作；財團法人民間司法改革基金會備份。
